臺灣臺北地方法院民事裁定
111年度北簡字第4048號
原      告  巫清誥
訴訟代理人  許俊仁律師
被      告  高曉蓉
上列當事人間請求遷讓房屋等事件，本院裁定如下：
    主  文
原告應於收受本裁定送達後七日內，補繳裁判費新臺幣肆萬貳仟
零貳拾元，惟原告如能查報門牌號碼臺北市○○區○○○路○巷○○○○○
號一樓房屋起訴時之交易現值（不得僅以房屋課稅現值為依據）
或經有鑑定資格之鑑價公司所為之鑑價，較本院核定之訴訟標的
價額為低者，則應以該鑑定價額為本件訴訟標的價額，並依民事
訴訟法第七十七條之十三所定費率補繳裁判費（應扣除原告已繳
之裁判費新臺幣叁仟伍佰叁拾元），逾期未補正者，即駁回原告
之訴。
    理  由
一、按提起民事訴訟，應依民事訴訟法第77條之1第2項、第77條
    之13規定，按訴訟標的起訴時之交易價額繳納裁判費，此為
    必備之程式。次按訴訟標的之價額，由法院核定；法院因核
    定訴訟標的之價額，得依職權調查證據；以一訴主張數項標
    的者，其價額合併計算之；以一訴附帶請求損害賠償者，不
    併算其價額，民事訴訟法第77條之1第1項、第3項、第77條
    之2第1項前段、第2項分別定有明文。訴訟標的之價額多寡
    ，影響應踐行之訴訟程序，與公益有關，乃法院應依職權調
    查核定之事項，不受當事人主張之拘束（最高法院108年度
    台聲字第189號、台簡抗字第29號裁定意旨參照）。民事訴
    訟採有償主義，裁判費之預納乃起訴或上訴必備之程式，攸
    關公益，屬於訴訟成立（合法）要件，法院不論訴訟程序進
    行至何程度，均應依職權調查該要件是否具備，以維護公益
    及當事人之程序利益（最高法院107年度台抗字第700號、10
    6年度台抗字第64號裁定意旨參照）。所謂起訴時之交易價
    額，係指起訴時之市價而言（最高法院104年度台抗字第384
    號、103年度台抗字第558號、102年度台抗字第460號裁定意
    旨參照）。房屋課稅現值固可做為法院核定房屋交易價值之
    參考資料，然其僅係稅捐機關課徵房屋稅之基準，與房屋交
    易價值未必相當，法院於核定房屋交易價值時，尚需參酌該
    房屋坐落位置、面積、結構、新舊及與坐落基地間之法律關
    係等資料，必要時得命當事人查報或囑託鑑定機關鑑定系爭
    房屋價值（最高法院100年度台抗字第866號、臺灣高等法院
    104年度抗字第722號、第290號裁定意旨參照）。又原告之
    訴，有民事訴訟法第249條第1項所列各款情形之一，依其情
    形可以補正，審判長應定期間命其補正；簡易訴訟程序，除
    本章別有規定外，仍適用第一章通常訴訟程序之規定，亦為
    民事訴訟法第249條第1項但書、第436條第2項所明定；如原
    告於法院定期命其補正後，逾期仍未補正者，即應以裁定駁
    回之，同法第249條第1項第6款項亦有明定。
二、本件原告起訴時雖陳報本件訴訟標的價額為新臺幣（下同）
    323,300元，並據此繳納第一審裁判費3,530元（見本院卷第
    5頁、第49頁）。經查，本件訴訟標的價額核定為4,500,000
    元（計算式如附表所示），應徵第一審裁判費45,550元，於
    扣除原告已繳之裁判費3,530元後，尚應補繳裁判費42,020
    元。惟原告如能查報門牌號碼臺北市○○區○○○路0巷00○0號1
    樓（下稱系爭房屋）起訴時之交易現值（不得僅以房屋課稅
    現值為依據）或經有鑑定資格之鑑價公司所為之鑑價，較本
    院核定之系爭房屋之訴訟標的價額為低者，則應以該鑑定價
    額為本件訴訟標的價額，並依民事訴訟法第77條之13所定費
    率補繳裁判費（應扣除原告已繳之裁判費3,530元）。據上
    ，爰依民事訴訟法第249條第1項但書規定，命原告於收受本
    裁定送達後7日內，向本院如數補繳，逾期未繳者，即駁回
    原告之訴。
三、依民事訴訟法第436條第2項、第249條第1項但書，裁定如主
　　文。
中　　華　　民　　國　　111 　年　　3 　　月　　10　　日
                  臺北簡易庭    法　官　詹慶堂
附表：
本件訴訟標的價額計算方式：
一、訴之聲明第1項請求被告遷讓房屋部分，系爭房屋訴訟標的
    價額為3,000,000元〔計算式：每月租金25,000元×12月÷10%＝
    3,000,000元（依土地法第97條第1項所定之房屋租金最高額
    限制反推建物價格以月租金120倍計算）〕。
二、訴之聲明第2項請求被告給付1,500,000元部分，為基於原告
    於起訴前已發生之獨立請求權，與原告訴之聲明第1項請求
    遷讓房屋部分不具有主從、附隨或牽連關係，依民事訴訟法
    第77條之2第1項前段規定，此部分訴訟標的金額應予併計。
三、另訴之聲明第3項請求自民國111年2月5日起至騰空返還系爭
    房屋日止，按月給付原告150,000元部分，依民事訴訟法第7
    7條之2第2項規定，不併算其金額。　　
四、綜上，本件訴訟標的價額共計為4,500,000元（計算式：3,0
    00,000元＋1,500,000元＝4,500,000元）。
以上正本係照原本作成。
如不服本裁定關於核定訴訟標的價額部分，應於裁定送達後10日
內向本院提出抗告狀，並繳納抗告費新臺幣1,000元；其餘關於
命補繳裁判費部分，不得抗告。
中　　華　　民　　國　　111 　年　　3 　　月　　10　　日
                                書記官　馬正道
附註：
土地法第97條第1項：
城市地方房屋之租金，以不超過土地及其建築物申報總價年息10
%為限。